【裁判字號】    89,上訴,2718
【裁判日期】    890524
【裁判案由】    偽造文書等
【裁判全文】
台灣高等法院刑事判決                          八十九年度上訴字第二七一八號
    上  訴  人  臺灣桃園地方法院檢察署檢察官
    被      告  丙○○
右上訴人，因被告偽造文書等案件，不服臺灣桃園地方法院，八十八年度訴字第四五
一號，中華民國八十九年五月二十四日第一審判決（起訴案號：台灣桃園地方法院檢
察署八十八年偵字第一二九七六號），提起上訴，本院判決如左：
    主  文
上訴駁回。
    理  由
一、本件公訴意旨略以：被告丙○○（起訴書誤植為沈興榮）曾有侵占前案紀錄，復
    因竊盜案件，分別經台灣宜蘭地方法院、台灣士林地方法院、台灣板橋地方法院
    判處有期徒刑三月、一年三月，五月，現正執行中。被告與乙○○基於意圖為自
    己不法所有之共同犯意聯絡，先於八十二年四月十四日，由被告出面，以新台幣
    （下同）四萬二千元之低價，向不知情之謝寶村購買已嚴重肇事不堪修復之車號
    ＡＡ─○五七○號自用小客車（福特牌、藍色、一九九○年份、引擎號碼為Ｌ0
    000000Ａ，下稱系爭車輛），取得該車之汽車出廠證等車籍資料，再共同
    於八十二年四月二十一日下午五時許，在高雄市左營區○○○路前，竊取甲○○
    所有，車號為ＸＣ─七八五七號自用小客車（福特牌，藍色，一五九八C.C.，引
    擎號碼為Ｎ0000000Ｆ），得手後，將該車引擎號碼磨滅，重新打上變造
    為前開車籍之引擎號碼（即俗稱之借屍還魂車輛），足生損害於甲○○及監理機
    關對於車輛管理之正確性，另由乙○○出面，重新向台灣省公路局基隆監理站領
    取車號為ＡＶ─九三八一號之車牌貼附使用，另於八十二年六月八日，在高雄市
    ○○○路，以二十三萬元之價格，出售予不知情之郭展福（已經台灣高雄地方法
    院判決無罪確定，在桃園監理站辦理過戶），而郭展福於八十三年四月二十六日
    ，在台南縣學甲鎮○○路學甲當舖內，以十六萬元之價格，出售予不知情之柳營
    當舖負責人陳進福（在旗山監理站辦理過戶），經陳進福申請更換車牌號碼為Ｔ
    Ｉ─四五二三號後（向麻豆監理站辦理），再於八十三年五月九日，在台南縣柳
    營鄉光福村二八○之二十號，以二十一萬元之代價，售予不知情之張世昌。因認
    被告涉有犯刑法第三百二十條第一項之竊盜罪嫌、同法第二百十六條第二百十條
    之行使偽造私文書罪嫌。
二、本件公訴人認被告涉嫌刑法第三百二十條第一項之竊盜罪嫌、同法第二百十六條
    第二百十條之行使偽造私文書罪嫌，要以被害人甲○○之指述、證人謝寶村、郭
    展福、陳進福、張世昌之證詞、被告與謝寶村簽立之汽車買賣契約書、汽車出廠
    證、車輛專用完稅貨物出廠證、乙○○出具之買賣契約書、陳進福與張世昌簽立
    之汽車買賣契約書及協議約定書各一份、ＴＩ─四五二三號自用小客車照片影本
    八張及新領牌照登記書一張、台灣省公路局交通處公路局及麻豆監理站、台南監
    理站、高雄市監理站函各一份、監理規費收據及台灣省公路局自行收納項收據、
    使用牌照稅繳款書、汽車燃料使用費繳款書各一紙、高雄地方法院八十五年度易
    字第一一五四號刑事判決（被告郭展福），及被告經營中古汽車車行，有多項相
    關紀錄等情，認被告絕非單純不知情收購肇事不堪用之車輛再轉售予他人，或僅
    單純出於幫助之故意，因而認定被告係基於犯意聯絡及行為分擔，並明知處理方
    法，而由其負責出面收購車輛。
三、按犯罪事實應依證據認定之，無證據不得推定其犯罪事實，刑事訴訟法第一百五
    十四條定有明文。
四、訊據被告堅決否認有公訴人所指述之犯行，辯稱：伊以四萬二千元代價向謝寶村
    購入系爭車輛，再以六萬二千元賣給乙○○，至於乙○○再轉賣他人與伊無關等
    語。經查系爭車輛係靠行於永濱小客車租賃有限公司之出租車，為營業小客車，
    肇事後將車牌拔下至監理站繳銷，於八十二年四月十四日以四萬二千元價格賣給
    被告等情，業據證人謝寶村於警訊及原審證述明確（見偵查卷第三十九頁、原審
    卷第八十八頁至第九十頁）。再系爭車輛（即車號ＡＡ─○五七○號），經由乙
    ○○於八十二年四月間申請改核發車號為ＡＶ－九三八一號之自用小客車乙節，
    亦有台灣省公路局嘉義區監理所麻豆監理站函所附之車籍資料影本一份在卷可稽
    （見偵查卷第三十頁、三十四頁）。另上開車籍資料所載車主係乙○○，而乙○
    ○復於八十二年七月二十日，在高雄市○○路，以二十三萬元賣給郭展福等情，
    亦經證人郭展福於高雄地方法院以八十五年度易字第一一五四號審理時證述明確
    ，並有買賣契約書及汽機車各項異動作業登記單在卷（見偵查卷第七十一頁之一
    頁、第一一四頁）。按營業小客車依個人經營計程車牌發給作業要點第六點之規
    定，一般駕駛人可另行申請自用小客車牌照，是被告以四萬二千元購入系爭車輛
    不論僅係使用系爭車輛之零件或是重新申請改為自用小客車均有實益，故若以系
    爭車輛係肇事不堪使用即推論被告有與乙○○間有犯意聯絡及行為分擔，尚屬牽
    強。再本件重新核發車牌或重新核發新牌後之買賣行為，均係由乙○○為之，其
    間與被告有關聯者僅被告於購得系爭車輛後轉賣予乙○○乙節而已，而一般賣車
    予他人之後，出賣人並無權過問買受人如何處理，是系爭車輛雖係被告出賣予乙
    ○○，在無其他佐證之情況下，實無法推論被告與後手（即乙○○）後續處理之
    動作間有何關連性存在。又公訴人所憑據被害人甲○○及證人謝寶村、郭展福、
    陳進福、張世昌之證詞暨買賣契約書、協議約定書、ＴＩ─四五二三號自用小客
    車照片影本八張、新領牌照登記書一張、台灣省公路局交通處公路局、麻豆監理
    站、台南監理站、高雄市監理站函各一份、監理規費收據、台灣省公路局自行收
    納項收據、使用牌照稅繳款書、汽車燃料使用費繳款書各一紙及高雄地方法院八
    十五年度易字第一一五四號刑事判決，均無法證明與被告有何直接之關連性。另
    爭車輛係一九九０年車（即七十九年），距出賣時間約三年左右而已，而證人謝
    寶村係透過保養廠出賣該車，在價格上尚稱合理，被告買來系爭車輛後再轉賣予
    他人亦屬合理之正常交易，自難因被告之前科即推論其與乙○○係共犯。是被告
    辯稱其僅係將系爭車輛賣給乙○○，至於乙○○如何處理與伊無關等情尚堪採信
    。此外復查無任何積極證據足證被告有何公訴人所指之犯行，是被告被訴之犯罪
    事實，要屬不能證明。
五、檢察官上訴意旨略稱（一）被告以四萬二千元向謝寶村購入之車為「肇事不堪使
    用」之車輛，則單純廢鐵及牌照價值四萬二千元？倘被告認該車仍有價值，何以
    直接不自留用而全部售予乙○○？（二）原審認被告將上揭車輛賣給乙○○，只
    有被告唯一辯解，即逕予採信，認事用法容有誤會。（三）被告經營中古汽車行
    ，曾涉有多項相關紀錄，被告絕非單純不知情而收購肇事不堪用之車輛，再轉售
    予他人，或僅單純出於幫助之故意，而係基於犯意聯絡及行為分擔，並明知處理
    方法，仍由其負責出面收購車輛灼然甚明。（四）復有謝寶村、郭展福、陳進福
    、張世昌供證屬實，又有被告與謝寶村簽立之汽車買賣契約書、汽車出廠證、車
    輛專用完稅貨物出廠證、乙○○出具之買賣契約書、陳進福與張世昌簽立之汽車
    買賣契約書及協議約定書各一份、ＴＩ─四五二三號自用小客車照片影本八張及
    新領牌照登記書一張、台灣省公路局交通處公路局及麻豆監理站、台南監理站、
    高雄市監理站函各一份、監理規費收據及台灣省公路局自行收納項收據、使用牌
    照稅繳款書、汽車燃料使用費繳款書各一紙、高雄地方法院八十五年度易字第一
    一五四號刑事判決（被告郭展福）在卷足佐。
六、查證人謝寶村於原審證稱該肇事車輛，單就自動變速箱就要好幾萬元，是被告以
    四萬二千元向謝寶村購入，該價格並無不妥或突兀之處。再被告購入後要自用或
    出售，是被告個人之自由，不能因被告將之出售予乙○○，即懷疑其購入之動機
    。又被告將該肇事車輛售與乙○○，除被告之供述外，尚可依證人郭展福即乙○
    ○之後手之證詞佐證被告所言非虛。又前科資料僅是被告之素行，不足為認定犯
    罪之依據。另謝寶村、郭展福、陳進福、張世昌之證詞、被告與謝寶村簽立之汽
    車買賣契約書、汽車出廠證、車輛專用完稅貨物出廠證、乙○○出具之買賣契約
    書、陳進福與張世昌簽立之汽車買賣契約書及協議約定書各一份、ＴＩ─四五二
    三號自用小客車照片影本八張及新領牌照登記書一張、台灣省公路局交通處公路
    局及麻豆監理站、台南監理站、高雄市監理站函各一份、監理規費收據及台灣省
    公路局自行收納項收據、使用牌照稅繳款書、汽車燃料使用費繳款書各一紙、高
    雄地方法院八十五年度易字第一一五四號刑事判決（被告郭展福），均僅能證明
    上揭肇事車輛及車籍異動之經過，並不足以證明被告有檢察官所指之犯行。
七、綜上，原審經詳察，諭知被告無罪之判決，並無不當，檢察官上訴指摘原審判決
    不當，為無理由，應予駁回。
據上論結，應依刑事訴訟法第三百六十八條，判決如主文。
本案經檢察官呂丁旺到庭執行職務。
中      華      民      國      八十九      年    十二    月    二十九  日
                              臺灣高等法院刑事第二十四庭
                                  審判長法  官  陳  貽  男
                                        法  官  李  世  貴
                                        法  官  陳  憲  裕
右正本證明與原本無異。
如不服本判決應於收受送達後十日內向本院提出上訴書狀，其未敘述上訴之理由者並
得於提起上訴後十日內向本院補提理由書（均須按他造當事人之人數附繕本）。
        書記官  劉  育  妃
中    華    民    國    九  十    年      一        月        二        日


司法院資訊處製作；財團法人民間司法改革基金會備份。
